【裁判字號】    89,易,387
【裁判日期】    890509
【裁判案由】    贓物
【裁判全文】
臺灣新竹地方法院刑事判決                          八十九年度易字第三八七號
    公  訴  人  臺灣新竹地方法院檢察署檢察官
    被      告  戊○○
右列被告因贓物案件，經檢察官提起公訴（八十九年度偵字第八六二號），本院判決
如左：
    主  文
戊○○連續收受贓物，累犯，處有期徒刑肆月，如易科罰金，以參佰元折算壹日。
    事  實
一、戊○○曾於民國八十五年間因違反麻醉藥品管理條例案件，經本院以八十五年度
    易字第二八八五號判處有期徒刑五月，於八十八年六月二十一日易科罰金執行完
    畢。竟不知悔改，明知乙○○（另由檢察官併案本院審理中）先後於八十九年一
    月間，交予其屬同一家人丙○○○、黃國豐、黃文鑫所有之三張身分證（係丙○○○於八十九年一月二十六日十二時三十分許在新竹市○○路與竹蓮街口附近所
    失竊），及交予其分為丁○○、甲○○所有之二張身分證（其中丁○○的身分證
    係於八十八年十二月二十五日十五時至十八時，在新竹市○○○路九十五巷十二
    號失竊），係來源不明之贓物，竟基於概括之犯意，連續於八十九年一月間，在
    其新竹市○○街一０一巷九弄一之二號住處，分二次予以收受。嗣於八十九年二
    月一日十三時五十分許，在前開住處，為警查獲，並扣得上揭身分證五張。
二、案經新竹市警察局第一分局報請臺灣新竹地方法院檢察署檢察官偵查起訴。
    理  由
一、訊據被告戊○○雖坦承於前揭時地收受乙○○所交付之五張身分證之事實，惟矢
    口否認有右揭收受贓物犯行，辯稱：是乙○○拿來放在渠家，不是渠要用，不知
    道五張身分證是贓物云云。
（一）然查上開五張身分證，均係乙○○於八十九年一月間分別在新竹市○○○地○
      道口及竹蓮市場裡拾獲，業據證人乙○○於本院調查中供承甚詳，係屬侵占他
      人遺失物，且其中之丙○○○、黃國豐、黃文鑫等三張身分證，係丙○○○於
      八十九年一月二十六日十二時三十分許在新竹市○○路與竹蓮街口附近所失竊
      ，亦經被害人丙○○○於警訊時指訴明確；而丁○○之身分證係於八十八年十
      二月二十五日十五時至十八時，在新竹市○○○路九十五巷十二號失竊，亦經
      被害人丁○○於警訊時指訴綦詳，此外，復有贓證物品認領保管收據二紙附卷
      可稽，及甲○○之身分證影本一紙在卷足憑，顯然被告所收受之上開身分證均
      為他人所失竊或遺失之贓物無訛；
（二）次查被告於偵查中陳稱：「（問：乙○○拿那麼多張身分證你不懷疑？）是有
      懷疑」（見偵卷第四十七頁背面）及於本院調查中亦供稱：「有，他說是他朋
      友開錢莊，他替人家贖回來的」，參以證人乙○○於警訊、偵查中亦分別陳稱
      ：是被告自己向伊要，伊就交給他、他說有用就交給他（見偵卷第八頁正面及
      第五十三頁正面），另於本院調查中亦證稱：因被告告訴伊他要撿到的身分證
      ，伊就至被告家拿給他。是依證人之陳述與被告亦懷疑身分證之來源有問題，
      ，已難認被告所辯其不知上開身分證為贓物為真實。
（三）至於被告於本院審理中雖供稱：「他（指乙○○）常去我家玩，說前面三張身
      分證是他去錢莊贖回的，先放我這裡，後來他又拿二張來給我，沒說什麼，我
      也沒問，共寄放五張在我那」、及「（問：你為何不催他來拿回去？）我有催
      他，但他一直都沒來拿。乙○○沒有工作，住我家附近」等語，惟衡諸常情，
      一般人僅擁有一張身分證，而乙○○竟陸續交予被告五張之身分證，已與常情
有違，加以被告亦知乙○○無工作，被告對此不尋常之情事，應有所警覺，若
      謂只是乙○○寄放，當應立即交還予陳某，參以被告自承乙○○常去被告家玩
      ，當更有機會親自交還予陳某，竟不思盡速返還，猶謂其有催陳某來拿，所辯
      有催他，但他一直都沒來拿云云，並不能做為其不知身分證為贓物之有利認定
      ，而其竟仍予以收受該五張身分證，如謂其確不知上開身分證為來源不明之贓
      物，難令人置信？足見被告對於該五張身分證為贓物已有明確之認識，是以被
      告前揭不知上開身分證為贓物之辯解，顯屬事後卸責之詞，要難採信。是本件
      罪證已臻明確，被告犯行堪以認定。
二、核被告所為，係犯刑法第三百四十九條第一項之收受贓物罪。被告先後二次犯行
    ，時間緊接，犯罪構成要件相同，顯係基於概括之犯意而為，應依連續犯之規定
    ，論以一罪，並依法加重其刑。查被告於八十五年間因違反麻醉藥品管理條例案
    件，經本院以八十五年度易字第二八八五號判處有期徒刑五月，於八十八年六月
    二十一日易科罰金執行完畢。有臺灣高等法院被告全國前案紀錄表及臺灣新竹地
    方法院檢察署刑案資料查註紀錄表各一份附卷可按，其於五年以內再犯本件有期
  徒刑以上刑之罪，為累犯，應依刑法第四十七條規定加重其刑。爰審酌被告犯罪
    之動機、目的、手段、所生危害及犯罪後否認態度等一切情狀，量處如主文所示
    之刑，並諭知易科罰金之折算標準，以示懲儆。
據上論斷，應依刑事訴訟法第二百九十九條第一項前段，刑法第五十六條、第三百四
十九條第一項、第四十一條、第四十七條，罰金罰鍰提高標準條例第一條前段、第二
條，判決如主文。
本案經檢察官羅雪梅到庭執行職務。
中      華      民      國    八十九    年      五      月      九      日
                                臺灣新竹地方法院刑事第一庭
                                    審 判 長  法  官  賴  淑  敏
                                              法  官  滕  治  平
                                              法  官  馮  俊  郎
右正本證明與原本無異。
如不服本判決應於送達後十日內向本院提出上訴狀（應附繕本），上訴於臺灣高等法
院。
                                              書記官  張  倩  影
中      華      民      國    八十九    年      五      月      九      日
附錄本案論罪科刑法條：
刑法第三百四十九條第一項︰
收受贓物者，處三年以下有期徒刑、拘役或五百元以下罰金。


司法院資訊處製作；財團法人民間司法改革基金會備份。
